臺灣高等法院刑事判決　　　　　　　　　　　　九十三年度重上更(三)第七○號
　　上　訴　人　臺灣板橋地方法院檢察署檢察官
　　上　訴　人
　　即　被　告　丙○○
　　指定辯護人　本院公設辯護人　乙○○
　　輔　佐　人　張芸閣
右上訴人因被告殺人等罪案件，不服臺灣板橋地方法院八十八年度重訴字第二五號，
中華民國八十九年八月七日第一審判決（起訴案號：臺灣板橋地方法院檢察署八十八
年度偵字第一四三四三號），提起上訴，經判決後，由最高法院第三次發回更審，本
院判決如左：
    主  文
原判決關於丙○○殺人及執行刑部分撤銷。
丙○○殺人，累犯，處有期徒刑拾柒年；又傷害人之身體，累犯，處有期徒刑貳年，
應執行有期徒刑拾捌年。
    事  實
丙○○於民國八十四年間，因傷害案件經臺灣基隆地方法院判處有期徒刑六月，上訴
本院駁回確定，八十五年三月二十一日易科罰金執行完畢。嗣於八十八年四月二十五
日凌晨，在臺北縣板橋市○○路○段一一七號古文明ＰＵＢ消費，與他桌已滿十八歲
之酒客鄭明標互相注視。同日上午一時五十四分左右，鄭明標結帳後向人大聲抱怨其
事，丙○○心生不滿，萌生殺人犯意，遂電促已滿十八歲而僅有幫助傷害認識之友人
陳皆霖前往臺北縣永和市○○街四十五巷八號四樓，取來平日持有之武士刀一把（丙
○○違反槍砲彈藥刀械管制條例、陳皆霖幫助傷害部分，均已判刑確定），自己則在
上址對面巷口附近等候。同日上午二時十分左右，丙○○取得該刀後，隨即與已滿十
八歲而僅具普通傷害犯意之陳智鴻、羅啟華、李玉輝（均經判處傷害罪刑確定）同時
衝向鄭明標，親手以所持武士刀猛力砍殺鄭明標四刀，胸前左下方上端刀傷一處，長
二十公分，切開右側第四肋間及左側第五肋間，切斷胸骨及左側第六肋間，深及心包
及心臟，胸前左下方下端刀傷一處，長十二公分，切開皮膚，傷及第七肋骨，未切斷
肋骨，亦未傷及胸腔，右前臂上方刀傷一處長約十公分、深六公分，切斷肌肉，切開
橈骨未斷，左上臂外後方刀傷一處，長約十一公分，傷及皮膚及軟組織。因切開胸腔
及左心室並傷及左肺上葉下緣，導致兩側氣胸失血過多，當場死亡。復見已滿十八歲
之甲○○見狀前來制止，遂另單獨基於傷害犯意，向甲○○砍劈一刀，致其左上臂後
外側砍傷十五公分、肱三頭肌斷裂、肱骨部分碎裂（未達毀敗上肢功能之程度），旋
為現場巡邏員警當場逮捕。經甲○○就傷害部分提出告訴，並由臺北縣政府警察局海
山分局報請臺灣板橋地方法院檢察署檢察官偵查起訴。
    理  由
一認定犯罪事實所憑之證據及理由：
　(一)前述犯罪事實，業經告訴人甲○○與證人即現場執行逮捕員警關志偉證述甚詳。
  　所述被告行兇情節，與檢察官勘驗現場監視錄影帶所見內容（偵字第一四三四三
    號卷第三四二頁）互核相符，復有扣案武士刀一把、血衣二件及卷附照片可為佐
    證。
  (二)甲○○所受傷勢，有臺北縣立板橋醫院診斷證明書在卷可憑。鄭明標身遭砍殺四
    刀，胸前左下方上端刀傷一處，長二十公分，切開右側第四肋間及左側第五肋間
    ，切斷胸骨及左側第六肋間，深及心包及心臟，胸前左下方下端刀傷一處，長十
    二公分，切開皮膚傷及第七肋骨，但未切斷肋骨，亦未傷及胸腔，右前臂上方刀
    傷一處長約十公分、深六公分，切斷肌肉，切開橈骨未斷，左上臂外後方刀傷一
    處，長約十一公分並傷及皮膚及軟組織，因胸腔及左心室切開，並傷及左肺上葉
    下緣，導致兩側氣胸失血過多而死，亦經檢察官督同法醫師相驗無誤，有相驗屍
    體證明書及法醫師驗斷書關於死因之記載附卷足稽。又本案警方電話報驗及檢察
    官開始相驗時間，分別為同年四月二十五日下午二時二十分及下午四時（相卷第
    二頁、第三十六頁），是前揭死亡相驗文書所載鄭明標死亡日期八十八年四月二
    十六日（相卷第三十七頁、第一三○頁）顯屬誤寫，併予指明。
  (三)被告對其如何於前開犯罪時、地，刀砍被害人鄭明標致死，並砍傷告訴人甲○○
    之事實，均已坦白承認。所為自白，經調查前開各項補強證據，認與事實相符。
    觀其事先電告陳皆霖取刀之後，旋在現場對面守候，一俟兇器到手隨即當場持以
    衝殺被害人鄭明標，接續砍斷胸部要害之區骨骼、肌肉多處，甚至切開胸腔及左
    心室，並傷及左肺上葉下緣，導致兩側氣胸失血過多，不及送醫即告死亡，顯見
    力之猛、殺意之堅，此部分具有戕害生命之故意，要無可疑。至於刀傷告訴人甲
    ○○部分，觀其傷勢止於左上臂後外側一處，尚非人身要害之區，甲○○亦稱係
    於上前勸架時揮動右手而遭砍中一刀等語。訊據被告堅詞否認有意殺害甲○○，
    辯稱係因甲○○前來勸架阻擋而砍中其臂部（上重訴卷第二宗第三十七頁），核
    其對於告訴人甲○○加害部位，既未明顯涉及足可危害生命部位，且僅砍中手臂
    後側一刀而未毀敗上肢功能，嗣後並未續行出手，難認確有戕害甲○○生命或使
    受重傷之犯意，此部分應認僅具普通傷害犯意。
  (四)檢察官起訴雖指被告與陳智鴻、羅啟華、李玉輝三人共謀連續殺人，但本案關於
    加害甲○○部分，不能證明出於殺人犯意，已如前述，關於加害鄭明標部分，陳
    智鴻、羅啟華、李玉輝均否認有意殺人，供稱當時丙○○表示準備要找人吵架、
    給對方一些教訓等語（聲羈字第三一二號卷第六頁、第九頁背面，偵字第一四三
    四三號卷第二一三頁背面、第二一四頁），被告亦供稱僅商量要教訓對方而未涉
    及殺人謀議（上重更(一)卷第一宗第二二九頁、第二三○頁）。參以被害人鄭明標
    所受致命傷勢，乃係被告單獨刀砍所致，應認除被告一人之外，其餘陳智鴻等涉
    案諸人均乏戕害生命之犯意。
二論罪科刑之理由：
　(一)被告殺死鄭明標及砍傷甲○○之行為，各犯刑法第二百七十一條第一項、第二百
  　七十七條第一項之罪。所涉兩罪犯意各別，應分別論罪、合併處罰。關於加害告
    訴人甲○○部分，檢察官起訴指其亦涉殺人罪名，根據上述說明，尚有未合，此
    部分起訴法條應予變更。
  (二)依據卷附本院被告全國前案紀錄表所載，被告於八十四年間，因傷害案件經臺灣
    基隆地方法院判處有期徒刑六月，上訴本院駁回確定，嗣於八十五年三月二十一
    日易科罰金執行完畢。其受有期徒刑執行完畢，五年以內再犯法定本刑為有期徒
    刑之本案殺人、傷害二罪，各應論以累犯。除殺人罪部分本刑為死刑、無期徒刑
    部分依法不得加重外，就兩罪有期徒刑部分，均予加重其刑。
  (三)原審予以論罪科刑，雖非無見，但誤認被告與羅啟華、陳智鴻、李玉輝咸具殺人
    之犯意聯絡，關於加害甲○○部分，亦誤認彼等出於殺人之故意，均與卷存積極
    證據尚不相符。檢察官及被告上訴指摘原審判斷不當，所持理由雖非與此盡同，
    但原判決既有可議，自應撤銷改判。
  (四)審酌被告以往曾受刑罰矯治而未積極悔改，復因細故公然持械逞兇，殺害素無嫌
    怨之被害人鄭明標，即上前勸阻之人亦遭砍傷，對於他人生命、身體法益及社會
    公安秩序造成危害不輕，及其犯罪後頗知悔過認錯，並已與被害人鄭明標家屬達
    成和解盡力賠償損害，尚非全無改造可能等一切情狀，認宜就所犯二罪各處如主
    文所示之刑，並酌定應執行之刑。供犯罪所用武士刀一把，業經原判決於同案違
    反槍砲彈藥刀械管制條例部分以違禁物宣告沒收確定，並已移付執行，不另依刑
    法第三十八條第一項第二款就本案殺人、傷害二罪重複諭知沒收。
四適用之法律：
　(一)刑事訴訟法第三百六十九條第一項前段，第三百六十四條，第二百九十九條第一
  　項前段、第三百條。
  (二)刑法第二百七十一條第一項，第二百七十七條第一項，第四十七條，第五十一條
    第五款。
  (三)罰金罰鍰提高標準條例第一條。
本案經檢察官鄭富銘到庭執行職務
中　　　華　　　民　　　國　　九十三　　年　　　六　　　月　　十一　　日
                              臺灣高等法院刑事第十八庭
                                  審判長法  官　吳　    敦
                                        法  官　梁  宏  哲
                                        法  官　林  勤  綱
右正本證明與原本無異。
其他部分如不服本判決應於收受送達後十日內向本院提出上訴書狀，其未敘述上訴之
理由者並得於提起上訴後十日內向本院補提理由書（均須按他造當事人之人數附繕本
）。
傷害部分被告不得上訴。
                                        書記官  王  增  華
中　　　華　　　民　　　國　　九十三　　年　　　六　　　月　　 十四 　　日
附錄：本案論罪科刑法條全文
刑法第二百七十一條第一項
殺人者，處死刑、無期徒刑或十年以上有期徒刑。
刑法第二百七十七條第一項
傷害人之身體或健康者，處三年以下有期徒刑、拘役或一千元以下罰金。
